【裁判字號】    94,上易,1493
【裁判日期】    950124
【裁判案由】    傷害
【裁判全文】
臺灣高等法院臺中分院刑事判決        94年度上易字第1493號
上  訴  人  臺灣彰化地方法院檢察署檢察官
上  訴  人
即  被  告  乙○○
選任辯護人  黃精良  律師
上列上訴人等因被告傷害案件，不服臺灣彰化地方法院94年度易
字第508號中華民國94年10月4日第一審判決（起訴案號：臺灣彰
化地方法院檢察署94年度偵字第1782號），提起上訴，原審判決
如下：
    主  文
上訴駁回。
    事  實
一、乙○○因積欠丙○○債務未還，經債權人丙○○向台灣彰化
    地方法院聲請強制執行後，於民國（下同）94年1月24日下
    午，由法院相關執行人員、管區警員協同丙○○，前往乙○○位於彰化縣彰化市○○街97巷18號之住處，進行財產查封
    ，致乙○○心生不滿，而於同日15時許，站在該址三樓之陽
    台，趁丙○○走上三樓陽台之際，即基於傷害之故意，猛力
    出拳毆打丙○○左耳上方頭部一拳，丙○○高喊：「警察先
    生！」，並往後退了幾步，乙○○又接續朝丙○○左耳上方
    頭部再打一拳，造成丙○○因而受有頭部外傷及左側額頭紅
    腫等傷害。此時尾隨在後之警員丁○○在樓梯轉彎處目睹丙○○背部倚靠門由站姿緩慢坐下，無法應答言語，即請救護
    車將丙○○送醫檢查。
二、案經丙○○訴由彰化縣警察局彰化分局報請台灣彰化地方法
    院檢察署檢察官偵查起訴。
    理  由
一、訊據上訴人即被告乙○○（下稱被告）矢口否認有任何傷害
    犯行，辯稱：伊未曾出拳毆打告訴人，當天伊在三樓陽台打
    掃，突然聽到「碰」一聲，打開門即看見告訴人丙○○低著
    頭坐在地上，伊知道告訴人有高血壓的病史，認為是其血壓
    上升所引起之反應云云。經查：(一)、上揭事實，業據告訴人
    丙○○於偵查及原審證述綦詳，並有財團法人彰化基督教醫
    院診斷證明書1紙在卷可稽（見警局卷第11頁），觀諸上揭
    診斷證明書所載「頭部外傷、左側額頭紅腫」，與告訴人丙○○指述遭被告徒手毆擊左耳上方頭部等情狀相符合。又證
    人即在現場之警員丁○○於偵查及原審均証稱：伊有聽到告
    訴人喊「警察先生！」，當時伊的位置係在二樓轉上三樓的
    樓梯間，告訴人、被告及其太太商施惜都已在三樓，伊看到
    告訴人仍然站立，左手舉起至額頭處有抵擋的動作，面部朝
    向被告，後來告訴人背部倚靠門慢慢坐下來，頭往後仰，且
    無法言語等語（見偵查卷第22～23頁；原審卷第34頁），又
    警員丁○○於本院亦結證稱：「他們發生打架時，我沒有看
    到被告，當時相關位置係左手邊是陽台，由上而下依序是被
    告、被告的太太、告訴人、然後才是我，我在樓梯的轉角」
    等語，證人丁○○與被告及告訴人均不相識，且係協助執行
    查封任務到場之公務人員，自無偏袒任何一方之可能，是其
    證詞堪以採信。依證人丁○○警員所見，告訴人丙○○是緩
    緩坐下，並非突然倒地致生碰然巨響，且其目擊告訴人丙○○左手舉起作勢抵擋一節，益徵告訴人之指述非虛。(二)、證
    人即被告妻子商施惜雖於偵訊時證稱：伊當時沒有聽見告訴
    人喊「警察先生！」，也沒有看到告訴人丙○○舉起左手作
    抵擋的動作，伊在二樓轉上三樓的樓梯間，還沒到三樓之前
    ，就聽到「碰！」一聲，是警員先越過伊到三樓，後來伊才
    上去三樓，而被告同時從三樓陽台開門進來，才一起看到告
    訴人丙○○倒在地上等情，然而其證述情節與上開丁○○證
    述告訴人丙○○倒地前之經過、相關人等站立之相對位置，
    出入甚鉅，復與被告於偵訊時自陳：伊聽到「碰！」一聲，
    而從陽台開門進來看，那時告訴人丙○○就倒在地上了，而
    警察與伊太太都還在樓梯間，正往三樓走，都還沒到三樓等
    語（見偵查卷第9頁），亦大不相同。況證人商施惜與被告
    既為夫妻關係，就被告涉嫌傷害乙節多所迴護，為人情之常
    ，是其證言之可信性顯較證人丁○○之證詞為低，應屬迴護
    被告之詞，難以憑採。(三)、原審向財團法人彰化基督教醫院
    查詢當日醫療情形及告訴人就醫病史，經該院來函回覆：「
    病患丙○○於94年1月24日下午由救護車載往本院急診就醫
    ，患者主訴與人發生爭執，進而暴力相向，與高血壓無關。
    經急診觀察後，血壓降至正常範圍內，後送至觀察病床繼續
    觀察。病患丙○○曾於92年3月12日至本院心臟內科就診，
    當時診斷為高血壓，但在本院就醫之全部病歷紀錄中，心臟
    內科的就診紀錄就只有92年3月12日一次」等語（見原審卷
    附94年度彰基病歷字第9406110號函文），又本院向彰化秀
    傳醫院及花壇祿從診所查詢告訴人丙○○就診之病歷狀況，
    依前該醫院、診所函附告訴人丙○○病歷資料顯示，告訴人
    丙○○確於民國79年11月1日起即因心臟病、高血壓、焦慮
    失眠等慢性病前往前開醫院、診所長期接受治療，再其91
    年7月5日急救護紀錄表記載「病患主訴：肢無力、疼痛」、
    「意識狀況：清醒」等語，顯示告訴人雖有高血壓病史，惟
    尚無因暈厥、昏迷等情急救護理情形，此外並有財團法人彰
    化基督教醫院急診病歷附原審卷及沈祿從診所病歷、彰化秀
    傳醫院病歷及急救護紀錄表附卷可參，是尚難遽以推論本件
    案發當時告訴人係因高血壓而暈倒，且依前揭證人丁○○指
    述告訴人坐靠在地上之經過情形，及其確有抵擋姿勢及叫喊
    「警察先生」之呼救表現，難認告訴人係在未受外力影響下
    高血壓突然發作而倒地受傷，被告以此置辯，未可採納。(四)
    、綜合上情，告訴人之指述與證人丁○○警員之證詞相符，
    並有診斷證明書足資憑佐，堪以採信，而被告供述與證人丁○○證詞相左，且與其友性證人商施惜所言矛盾，難以採信
    。本件事證明確，被告犯行堪以認定，應依法論科。
二、核被告所為，係犯刑法第277 條第1 項之傷害罪。原審法院
    以被告所犯傷害罪事證明確，適用刑法第277條第1項、第41
    條第1項前段，罰金罰鍰提高標準條例第1條前段、第2條，
    並審酌被告傷害犯行起因於債務糾紛，其於公務人員依法執
    行不動產查封職務時，對於告訴人施以暴力，事後矢口否認
    犯行，態度不佳，並審酌告訴人之傷勢尚屬輕微，與被告間
    具有二親等姻親關係（被告之妻及告訴人之妻互為姊妹關係
    ）等一切情狀，量處被告有期徒刑4月之刑，並諭知易科罰
    金之折算標準。核其認事用法核無不當，量刑亦屬妥適，檢
    察官上訴意旨指摘原審判決量刑過輕；被告上訴意旨執詞否
    認傷害犯行等由，核均無理由，均應駁回。
據上論斷，應依刑事訴訟法第368條，判決如主文。
本案經檢察官甲○○到庭執行職務。
中    華    民    國    95    年    1    月    24     日
            刑事第七庭  審判長法  官  林  榮  龍
                              法  官  許  秀  芬
                              法  官  江  錫  麟
上列正本證明與原本無異。
不得上訴。
                              書記官  劉  建  智
中    華    民    國    95    年    1    月    25     日
附錄本案論罪科刑法條全文：
刑法第277條：
  傷害人之身體或健康者，處3年以下有期徒刑、拘役或1千元以
  下罰金。
  犯前項之罪因而致人於死者，處無期徒刑或7年以上有期徒刑
  ；致重傷者，處3年以上10年以下有期徒刑。
                                                      Ａ


司法院資訊處製作；財團法人民間司法改革基金會備份。
